【裁判字號】    95,抗,1264
【裁判日期】    950912
【裁判案由】    假扣押
【裁判全文】
臺灣高等法院民事裁定                  95年度抗字第1264號
抗告人  甲○○
上列抗告人與相對人乙○○間假扣押事件，對於中華民國九十五
年八月七日台灣板橋地方法院九十五年度裁全字第八六八四號裁
定，提起抗告，本院裁定如下：
    主      文
抗告駁回。
抗告訴訟費用由抗告人負擔。
    理      由
一、原裁定意旨略以：「聲請人（本件抗告人）就假扣押之原因
    ，並未提出可使法院信其主張為真實之證據，尚難認聲請人
    就假扣押之原因已盡釋明之責。聲請人既未提出證據，釋明
    所主張之假扣押原因為真實，其聲請即屬不應准許，應予駁
    回。」等語。
二、抗告意旨略以：「抗告人聲請假扣押係據聞相對人正積極處
    分其財產，似有脫產之嫌，抗告人就假扣押之原因已盡釋明
    之義務，且法院如認釋明不足，尚可定相當擔保，命抗告人
    供擔保後為假扣押，抗告人亦表明願供擔保以代釋明之不足
    ，故應無損害相對人權義之虞」等語。
三、按假扣押，非有日後不能執行或甚難執行之虞者，不得為之
    。民事訴訟法第五百二十三條第一項定有明文。又新修正民
    事訴訟法第五百二十六條第二項，已將「債權人雖未為前項
    釋明，如就債務人所應受之損害已供法院所定之擔保者，得
    命為假扣押」之規定，修正為「前項釋明如有不足，而債權
    人陳明願供擔保或法院認為適當者，法院得定相當之擔保，
    命供擔保後為假扣押」，以與同條第一項規定「請求及假扣
    押之原因，應釋明之」相呼應。是請求及假扣押之原因，債
    權人如未先為釋明，縱就債務人所應受之損害供法院所定之
    擔保者，亦不得命為假扣押，必因釋明而有不足，並經債權
    人陳明願供擔保或法院認為適當者，始得命供擔保後為假扣
    押。再按同法第二百八十四條規定：「釋明事實上之主張者
    ，得用可使法院信其主張為真實之一切證據。但不能即時調
    查者，不在此限。」。所謂因釋明而應提出法院能即時調查
    之證據，係指當事人於釋明其事實上之主張時，應同時提出
    可供法院得隨時進行調查之證據而言。故當事人如未同時提
    出供釋明之用之證據，法院自無裁定限期命其補正之必要，
    最高法院七十五年度台抗字第四五三號著有裁定可資參酌。
    本件抗告人於原法院聲請假扣押，雖主張相對人積欠其侵權
    行為損害賠償債務，及因恐相對人日後有不能執行或甚難執
    行之虞，願供擔保以代釋明之不足，為此聲請假扣押等情。
    惟經審酌抗告人所提診斷證明書、相驗屍體證明書、地檢署
    通知、醫療費用單據、殯葬費用單據等資料，本院認為充其
    量僅係抗告人釋明其對相對人成立本案侵權行為損害賠償之
    請求原因事實，而對於相對人是否有日後不能強制執行或甚
    難執行之虞部分，抗告人雖主張「據聞相對人正積極處分其
    財產，似有脫產之嫌，抗告人就假扣押之原因已盡釋明之義
    務。」云云，惟經核僅屬空言，就相對人是否有日後不能執
    行或甚難執行之虞，並未提出可供法院得隨時進行調查之具
    體相關事證，以資釋明，自不符上開准許假扣押之要件，更
    亦無從提供擔保以代釋明。是原裁定駁回抗告人假扣押之聲
    請，於法並無不合。抗告人抗告仍未提出任何證據以資釋明
    ，猶執前詞空言主張，請求廢棄原裁定，為無理由，應予駁
    回。
四、據上論結，本件抗告為無理由，爰裁定如主文。
中    華    民    國    95    年    9    月     12    日
                    民事第三庭
                        審判長法  官    林敬修
                              法  官    劉勝吉
                              法  官    藍文祥
正本係照原本作成。
本裁定除以適用法規顯有錯誤為理由，並經本院許可外，不得再
抗告。如提起再抗告，應於收受後10日內委任律師為訴訟代理人
向本院提出再抗告狀。並繳納再抗告費新台幣一千元。
中    華    民    國    95    年    9     月    13    日
                              書記官   顧倪淑貞


司法院資訊處製作；財團法人民間司法改革基金會備份。
